臺灣橋頭地方法院刑事判決　
111年度訴字第26號
公  訴  人  臺灣橋頭地方檢察署檢察官        
被      告  陳嫆嫺
選任辯護人  吳建勛律師
            梁宗憲律師        
上列被告因偽造文書等案件，經檢察官提起公訴（110年度偵字
第13064號），本院判決如下：
    主  文
陳嫆嫺犯行使偽造私文書罪，處有期徒刑貳月，如易科罰金，以
新臺幣壹仟元折算壹日。緩刑貳年，應接受法治教育課程壹場次
，緩刑期間付保護管束。
其餘被訴部分無罪。
    事  實
一、陳嫆嫺為于○○（民國109年10月5日死亡）之同居人，與 于○
    ○育有一未成年子女。于○○於109年9月17日購買車號000-000
    0號自小客車並授權業務員刻印章及交付身分證予汽車業務
    員陳○○辦理新車領照，於同年9月26日匯款，於同年月30日
    領照。陳嫆嫺明知于○○死亡後即不得再以于○○名義為法律行
    為，竟基於行使偽造私文書及使公務員登載不實之犯意，於
    109年10月9日持自己之身分證及印章予不知情之業務員陳○○
    ，由陳○○將于○○及陳嫆嫺之身分證印章交予不知情之代辦人
    員，該代辦人員在汽(機)車過戶登記書上之原車主簽章欄盜
    蓋于○○之印章而偽造過戶文件，並於109年10月13日持以向
    交通部公路總局高雄區監理所行使，使該監理所之承辦人員
    誤認系爭車輛係合法過戶，於同年月13日變更至陳嫆嫺名下
    ，而將此不實之汽車過戶移轉事項，登載於其職務上所掌管
    車籍登記之電腦檔案相關簿冊之準公文書上，足生損害於于
    ○○之繼承人及監理機關管理汽車資料之正確性。
二、案經于○○之女于○○告訴及高雄市政府警察局楠梓分局報告臺
    灣橋頭地方檢察署檢察官偵查起訴。
    理  由
壹、有罪部分
一、按被告以外之人於審判外之言詞或書面陳述，屬傳聞證據，
    原則上不得作為證據；惟按被告以外之人於審判外之陳述，
    雖不符刑事訴訟法第159條之1至第159條之4之規定，而經當
    事人於審判程序同意作為證據，法院審酌該言詞陳述或書面
    陳述作成時之情況，認為適當者，亦得為證據，刑事訴訟法
    第159條第1項、第159條之5第1項分別定有明文。查本判決
    所引用屬於傳聞證據之部分，均已依法踐行調查證據程序，
    且檢察官、辯護人及被告於本院審理時，均明示同意有證據
    能力（見本院訴字卷第249頁），基於尊重當事人對於傳聞
    證據之處分權，及證據資料愈豐富愈有助於真實發現之理念
    ，本院審酌該等證據作成時情況，並無違法取證之瑕疵，且
    無顯不可信之情形，以之作為證據應屬適當，自均有證據能
    力。
二、訊據被告固坦承知悉于○○於109年10月5日死亡，仍於同年月
    9日持自己之身分證及印章予不知情之業務員陳○○，由其委
    代辦業者辦理車輛過戶等情，惟矢口否認有何行使偽造私文
    書、使公務員登載不實文書之犯行，辯稱：于○○行動不方便
    ，該車本來就是要給我使用、登記我的名字，我自己也有出
    資，當初登記在于○○名下是為了節省牌照稅。于○○走了，我
    需要那台車，我不知道這樣是不行的云云。被告之辯護人則
    為其辯稱：被告與于○○購車時就有討論要登記在被告名下，
    也由被告決定配備、顏色，被告主觀上認為車子是自己所有
    ，于○○生前就授權被告處理車輛，後續便利接送女兒，應該
    也是于○○授權之下云云。
三、經查：
　　㈠被告為于○○之同居人，兩人一同於109年9月17日向業務陳○
      ○購買車號000-0000號自小客車，于○○於同年9月26日匯款
      新臺幣(下同)78萬1,000元，於同年月30日領照。後于○○
      於109年10月5日死亡，被告於109年10月9日持自己之身分
      證及印章予不知情之陳○○轉交代辦人員辦理過戶，於同年
      月13日變更登記至被告名下等情，為被告所坦承不諱，核
      與證人陳○○證述相符，並有高雄市政府公路總局高雄市區
      監理所109年11月16日高市監車字第0000000000號函暨檢
      附之汽（機）車過戶登記書（其上有「 于○○」之印文1枚
      ）、汽車車籍查詢、汽車異動歷史查詢、汽車車主歷史查
      詢、高雄市政府公路總局高雄市區監理所109年11月19日
      高監車字第0000000000號函暨檢附之過戶異動登記書、車
      輛訂購合約書、汽車行照、台北富邦銀行匯款委託書、被
      告之女(父 于○○)之戶籍謄本各1份在卷可稽（見他卷第49
      至61、71至75、143頁），此部分事實應可先予認定。
　　㈡證人陳○○於偵查中證稱：本來要用被告名字領牌購買，但
      因為身心障礙證明可以免牌照稅，就決定以于○○名字領牌
      。未交車前被告就聯繫我說要辦她的名字過戶，我說這樣
      沒有辦法免牌照稅，被告說知道。我沒有細問原因，因為
      他們一開始來買時就有討論要用被告名義登記。我認為是
      于○○要買給被告，因為他們的車已經很舊，我聽到錢是于
      ○○出的，但是車的配備顏色都尊重被告，一開始以為他們
      是夫妻，後來發現配偶欄空白，是否是贈與我不清楚等語
      （見偵卷第17、18頁），於本院審理時證稱：雙方一開始
      討論車子要登記給被告，但是後來考慮到身心障礙者可以
      免牌照稅才登記在于○○名下。免牌照稅的事情他們本來就
      知道。出資好像是說于○○，但是使用車子的人是被告。10
      月9號被告請我辦過戶，印象中我沒有多問，因為當初他
      們就猶豫不決，不知道要用誰的名字，我有告知被告會沒
      有免牌照稅的狀況，被告說沒有關係一樣辦過戶。我沒有
      問于○○，因為訂車交車的過程、討論細節都是跟被告聯絡
      ，就沒有想到要連絡于○○本人。就我專業認識，車主已經
      死亡辦理過戶程序應該會不一樣，我幫被告辦理過戶登記
      時完全不知道于○○過世這件事等語（見本院訴字卷第250
      至257頁），是證人陳○○前後供述一致。且被告亦於警詢
      時陳稱：我說登記于○○名字，因為有身心障礙卡可以省稅
      金等語（見他卷第43頁），於偵查中陳稱：于○○說車要給
      我，但我說你有身心障礙，所以才登記在于○○名下。我只
      是跟陳○○說我要辦過戶到我名下，沒有告訴他原因，我並
      沒有跟陳○○說于○○死亡等語（見他卷第104頁），於本院
      審理時陳稱：于○○死亡後我交我的身分證跟印章讓陳○○辦
      理汽車過戶資料，我沒有跟陳○○說于○○已經過世等語（見
      本院訴字卷第269頁），核與證人陳○○所述相符，而于○○
      確有極重度身心障礙，有其身心障礙證明可考（見他卷第
      145頁）。已可見被告與于○○於購車時雖曾討論是否登記
      在被告名下，終究因節省牌照稅之緣故，最終決定登記在
       于○○名下，但後續被告要求辦理過戶時，並未告知陳○○
      于○○已經過世等情，應可認定。
　　㈢于○○於109年9月15日匯款30萬元至被告郵局帳戶，被告於1
      09年9月26日從自己郵局帳戶提領18萬元、自己中國信託
      帳戶提領2萬8,000元、自被告姊姊中國信託帳戶提領10萬
      元，並於同日將30萬元存入于○○富邦銀行帳戶，于○○旋即
      匯出78萬1,000元等情，有台北富邦商業銀行股份有限公
      司111年1月14日北富銀鼓山字第1110000003號函暨檢附之
      匯款傳票影本、被告之郵政存簿儲金簿封面及內頁影本、
      被告及其姊中國信託帳戶封面及內頁影本、于○○富邦銀行
      存摺封面及內頁影本附卷可憑（見本院審訴字卷第63至65
      、79至89頁、本院訴字卷第19至21頁）。觀察上開金流，
      于○○於109年9月17日購車前2日先行匯款30萬元給被告，
      被告於同年月26日將30萬元匯還于○○，應係 于○○贈與被
      告並使被告亦得出資購車。故雖可認被告亦有部分出資購
      買該車，但總價為78萬1,000元，其餘金額仍為 于○○所支
      付，則于○○為主要出資者，且被告所出資之30萬元亦為于
      ○○所匯入其郵局帳戶。形式上該車登記為于○○所有，實質
      上亦為于○○實際出資，雖因 于○○有身心障礙而預設將來
      主要為被告使用車輛，但同意被告使用與同意移轉所有權
      終究為二事。在 于○○生前並無聯繫陳○○表示未來要移轉
      至被告名下，亦無任何資料佐證于○○表明死後欲將該車贈
      與被告，又豈能認其生前即有意贈與？而被告僅部分出資
      ，亦難認其等關係是借于○○名義登記、實質所有人為被告
      ，至多僅為共同持有，但登記名義人仍為于○○，僅是同意
      被告全權使用。
　　㈣被告與于○○係因欲節省牌照稅而一致同意將車輛登記於 于
      ○○名下，而由于○○取得所有權，在9月30日甫完成車輛領
      牌登記，卻於10月9日之短短數日內即移轉至被告名下，
      並經證人陳○○與被告確認如此移轉登記沒有免牌照稅優惠
      ，被告仍表示要辦理過戶等已如前述。是被告何以於數日
      內決定放棄免牌照稅也要取得車輛所有權，其間所生之變
      化即為于○○過世一事。且被告要求辦理過戶時並未告知于
      ○○死亡一事，但于○○一旦死亡，過戶程序應不相同，已據
      證人陳○○證述在卷，被告明知于○○已經過世，卻對業務隱
      瞞此情，有意利用資訊上的落差，使業務誤認于○○仍在世
      且其等均同意移轉而單獨取得所有權。再考量被告為于○○
      之同居人，並無法定身分關係，且告訴人于○○於于○○逝世
      後，即要求被告及其女搬出 于○○住處，有其等簡訊紀錄
      可參（見他卷第81頁），是被告並非于○○之繼承人，又與
      于○○之繼承人相處不睦，其確有為維護自己及女兒權益而
      逕自將車輛移轉自己名下之動機。被告於本院審理時自承
      ：于○○走掉我想說要方便使用，我需要那台車使用，也是
      有擔心如果還是 于○○名下變遺產，我就沒有辦法用車；
      我認為那是我的，是要給我的，我需要車子接小孩、載小
      孩，就很自然去辦理過戶登記等語（見本院訴字卷第108
      、109、269頁）。是依被告所述，顯然係惟恐車輛仍登記
      在于○○名下，其未來繼續使用車輛可能遭于○○之繼承人反
      對，其確有將該車據為己有，排除于○○之繼承人使用之意
      。
　　㈤按偽造文書罪之成立，係以無制作權人，冒用他人名義作
      成之文書，足以生損害於公眾及他人為要件，茲所謂他人
      ，除自己之外，不問已經死亡或尚未出生者，均包括在內
      ；刑法之偽造文書罪，以行為人無製作權而捏造他人名義
      製作文書，足以生損害於公眾或他人為構成要件，並不以
      行為人係基於不法所有意圖之動機為必要，且所謂「足以
      生損害於公眾或他人」，亦以有生損害之虞即已足，而不
      必確有損害之發生，而人之權利能力，終於死亡，其權利
      義務因死亡而開始繼承，由全體繼承人承受。故關於遺產
      之法律行為，自當由全體繼承人為之，被繼承人縱令於生
      前曾授權他人為之，亦因其死亡，權利主體不存在而授權
      關係歸於消滅，自不得再以授權人之名義為法律行為；次
      按刑法第214條所謂使公務員登載不實事項於公文書罪，
      凡一經他人之聲明或申報，公務員即有登載之義務，並依
      其所為之聲明或申報予以登載，而屬不實之事項者，即足
      構成，若其所為聲明或申報，公務員尚須為實質之審查，
      以判斷其真實與否，始得為一定之記載者，則非本罪所稱
      之使公務員登載不實，而「汽（機）車過戶申請登記書」
      係表示汽（機）車之原車主與新車主，就該申請登記書所
      載汽（機）車為所有權移轉之合意，請求監理機關為過戶
      登記之意思表示，性質上屬於私文書，至於汽（機）車過
      戶登記程序中，監理機關對於相關事項固需進行審核，然
      對於買賣雙方有無交易之真意、是否利用他人名義購車等
      節，則無從探查，僅能依申請內容逕為登記。被告於本院
      準備程序時陳稱：于○○109年10月5日過世，我當天在場，
      我在于○○過世後還去辦理過戶是因為我想要把車子領出來
      ，舊車不安全，我想要把新車過到我名下，因為本來就是
      要給我的等語（見本院訴字卷第108頁），可見被告確實
      知悉于○○已死亡而無從獲得其授權，猶委託業務陳○○辦理
      移轉登記，當屬無權製作之偽造行為，其有偽造于○○名義
      之私文書及行使該偽造私文書之故意自明，且監理單位茍
      知于○○已過世，該車形式上已成遺產，自不可能同意被告
      以于○○名義辦理汽車過戶，是被告之行為已損及于○○繼承
      人之繼承權，及監理機關對於車輛過戶資料及車籍管理之
      正確性，該當於行使偽造私文書罪、使公務員登載不實之
      構成要件無訛。
　　㈥被告雖以前詞置辯，然查：
　　　⒈被告行為時已30幾歲，且自承高職畢業（見本院訴字卷
        第271頁），為具有一般智識之人，對於于○○死亡後其
        財產均為遺產，而為全體繼承人所有或遺產管理人所管
        理，自應待取得全體繼承人或遺產管理人之同意後，始
        得循相關程序加以處分，應無不知之理。自前述被告自
        己之供述，亦可見其主觀上僅在乎自己能否繼續使用該
        車，對於可能影響于○○繼承人權益置若罔聞。至被告之
        辯護人雖舉最高法院108年度台上字第4110號刑事判決
        及110年度台上字第3566號刑事判決為據，欲證明被告
        已獲于○○生前授權，該生前委任關係持續至死後，或被
        告誤信自己有此死後事務委任關係。然查被告將車輛移
        轉登記給自己顯有圖其自身利益，而無論依被告或證人
        陳○○所述，僅能證明于○○同意被告使用該車，不能認其
        生前即有授權被告日後單獨取得所有權。雖購車時有討
        論是否登記在被告名下，但倘于○○本有意贈與或借名登
        記，亦可先匯款全額給被告，由被告全部實質出資，僅
        是借用其名義登記；或無視稅負逕予登記被告名義。既
        然均未為之，最終決定各自出資、登記 于○○名義，即
        表示在多方考量後仍由于○○取得所有權，僅有于○○具有
        處分該車之權限。
　　　⒉辯護人雖又謂于○○預定計畫使用該車載送其與被告之未
        成年女兒，雙方同居類似夫妻互為代理，有類似委任關
        係，不因于○○死亡而終止云云（見本院審訴字卷第59頁
        ），然告訴人雖曾表示須將父親于○○之舊的汽車取回，
        但被告表示「車子沒辦法還妳，我需要車子載妹妹上課
        」，告訴人即表示「好」，有其等簡訊紀錄可查（見他
        卷第81頁），是告訴人雖知悉該車屬遺產而為全體繼承
        人共有，仍未禁止被告繼續使用以接送同父異母之妹妹
        ，被告根本無必要移轉登記至自己名下，同能使用該車
        。被告完全未嘗試與于○○之繼承人協商討論，逕自將車
        輛移轉登記在自己名下，自屬非是。更遑論被告與于○○
        在數日前方共同決定登記于○○名下，于○○又未曾對外表
        示如其過世後該車欲遺贈給被告，或生前有以何行為授
        權被告移轉登記之外觀，即無授權被告之事實，亦無何
        使被告誤信自己獲得于○○同意移轉之情，被告徒憑己意
        移轉登記，即與前述兩個最高法院刑事判決之案例有生
        前授權、誤信有死後事務委任關係之事實並非相同。被
        告縱認自己有部分出資，有權繼續使用該車，應係循民
        事關係與于○○之繼承人釐清，而非自行委託業務辦理移
        轉登記。
　  ㈦綜上，被告所辯均非可採，被告犯行洵堪認定，應依法論
      科。
三、論罪科刑
　  ㈠錄音、錄影或電磁紀錄，藉機器或電腦之處理所顯示之聲
      音、影像或符號，足以為表示其用意之證明者，以文書論
      ，刑法第220 條第2 項定有明文。本件不知情之承辦公務
      員，以電腦登載之方式，將申請事項登載於職務上所掌之
      車籍登記簿等電磁紀錄上，應適用第220 條第2 項之規範
      。
　　㈡核被告所為，係犯刑法第216條、第210條之行使偽造私文
      書罪、同法第214條、第220條第2項使公務員登載不實文
      書罪。盜蓋印文之行為，為偽造私文書之部分行為，而其
      偽造私文書後持以行使，其偽造之低度行為，應為行使之
      高度行為吸收，均不另論罪。被告利用不知情之代辦人員
      盜蓋「于○○」印章蓋印印文，以遂行其犯行，為間接正犯
      。被告以一遞交汽（機）車過戶申請登記書之偽造私文書
      向該管監理機關承辦公務員申請過戶登記之行為，同時觸
      犯刑法第216條、第210條之行使偽造私文書罪、同法第21
      4條、第220條第2項使公務員登載不實文書罪，為想像競
      合，應依刑法第55條規定，從一重論以行使偽造私文書罪
      。起訴書雖未論及該監理所之承辦人員將此不實之汽車過
      戶移轉事項，登載於其職務上所掌管車籍登記之電腦檔案
      相關簿冊之準公文書上，另涉刑法第214條及第220條，惟
      此部分與經檢察官起訴而經本院認定有罪之部分具有想像
      競合犯之裁判上一罪關係，為起訴效力所及，本院自應併
      予審究。本院審理時已告知被告可能涉犯上開罪名（見本
      院訴字卷第248頁），並賦予被告辯解及辯護人為其辯護
      之機會，無礙其防禦權，併此說明。
　　㈢公訴意旨雖認被告所為另可能涉詐欺取財未遂罪云云（見
      本院訴字卷第279頁），然刑法第339條第1項之詐欺罪，
      以意圖為自己或第三人不法之所有，以詐術使人將本人或
      第三人之物交付為其構成要件。上訴人縱係行使偽造私文
      書使地政人員為不實之登載，將系爭房地產移轉登記為上
      訴人所有，似無併將系爭房地產交付上訴人之行為，自不
      能另論上訴人以詐欺罪名（最高法院81年度台上字第1245
      號判決意旨可資參照）。查被告雖有行使偽造私文書，使
      監理處之承辦公務員完成車輛過戶登記手續，然依上開說
      明，被告之行為自與刑法第339 條第1 項之詐欺取財罪構
      成要件有間，併此指明。
　  ㈣爰審酌被告明知于○○死亡後，不得再以其名義辦理汽車過
      戶，竟擅自冒用其名義辦理車輛過戶登記，足生損害於監
      理機關對於車輛管理之正確性及繼承人之權益；兼衡被告
      犯後否認犯行之態度，惟念及被告本身亦有部分出資，且
      于○○生前同意其使用之情節，被告先前未有其他犯罪紀錄
      之素行，及已與告訴人就分割遺產達成和解，而彌補其犯
      罪所生損害；兼衡其自述高職畢業之智識程度，有2名未
      成年子女，目前待業中之生活狀況等一切情狀（見本院訴
      字卷第271頁），量處如主文所示之刑，並諭知易科罰金
      之折算標準。
　  ㈤被告未曾因故意犯罪，受有期徒刑以上刑之宣告紀錄，素
      行尚佳，此有臺灣高等法院被告前案紀錄表在卷可查，審
      酌被告其目前無業，尚須扶養兩名未成年子女，有一定經
      濟壓力，仍積極與告訴人就分割遺產達成和解，有和解筆
      錄1份可憑（見本院訴字卷第291頁）。可認被告顯已有悔
      意，且經此偵審教訓，當知所警惕，信無再犯之虞，本院
      認上開所宣告之刑，以暫不執行為適當，爰依刑法第74條
      第1項第1款規定併予宣告緩刑2年，以啟自新。本院為使
      被告能於本案中深切記取教訓，避免其再度犯罪，強化其
      法治之觀念，爰依刑法第74條第2項第8款規定，諭知被告
      接受法治教育課程1場次，且依刑法第93條第1項第2款規
      定，於緩刑期間內應付保護管束；倘被告於本案緩刑期間
      ，違反上開所定負擔，且情節重大，足認有執行刑罰之必
      要，檢察官得依刑法第75條之1第1項第4款規定，聲請撤
      銷緩刑之宣告，執行宣告刑，附此敘明。
四、被告委由不知情之代辦業者在汽（機）車過戶申請登記書上
    盜蓋之「于○○」印文1枚，據證人陳○○所證係經于○○同意代
    其刻印章等語（見偵卷第17頁），即使用真正之印章所為，
    並非刑法第219條所規範之偽造印文，自無從宣告沒收。又
    汽（機）車過戶申請登記書雖係被告因犯偽造文書罪所生之
    物，然該私文書已因行使而交付予監理站收執，已非屬被告
    所有之物，亦不予宣告沒收。
貳、無罪部分
一、公訴意旨略以：被告知悉于○○生前之財產，於于○○死亡後為
    于○○之遺產，需由全體承人填具申請書，或同意委任代理人
    ，並檢具相關證件，依據繼承之程序始得提領，竟於109年1
    0月14日11時14分許，意圖為自己不法之所有，基於利用自
    動付款設備以取得他人財物之犯意，持于○○高雄市第三信用
    合作社（下稱三信）帳戶（帳號：00000000000000號）之提
    款卡，至位在高雄市○○區○○○路000號（三信左營分社）操作
    ATM提款，輸入提款卡密碼，接續領取4次各3萬元，致使提
    款機辨識系統對真正持卡人之識別陷於錯誤，誤認陳嫆嫺係
    有正當權源之持卡人，而分別依其所鍵入之金額悉數付款，
    以此不正方法自該自動付款設備取得現金共12萬元。因認被
    告涉犯刑法第339條之2第1項違法由自動付款設備取得他人
    之物罪嫌。
二、按犯罪事實應依證據認定之，無證據不得認定犯罪事實，刑
    事訴訟法第154 條第2 項定有明文。刑事訴訟上證明之資料
    ，無論其為直接或間接證據，均須達於通常一般之人均不致
    有所懷疑，而得確信其為真實之程度，始得據為有罪之認定
    ，若關於被告是否犯罪之證明未能達此程度，而有合理懷疑
    之存在，致使無從形成有罪之確信，根據「罪證有疑，利於
    被告」之證據法則，即不得遽為不利被告之認定。又按刑事
    訴訟法第161 條第1 項規定：檢察官就被告犯罪事實，應負
    舉證責任，並指出證明之方法。因此，檢察官對於起訴之犯
    罪事實，應負提出證據及說服之實質舉證責任。倘其所提出
    之證據，不足為被告有罪之積極證明，或其指出證明之方法
    ，無從說服法院以形成被告有罪之心證，基於無罪推定之原
    則，自應為被告無罪判決之諭知。
三、公訴意旨認被告涉犯前揭罪嫌，無非係以：告訴人于○○於偵
    查中之指述、通話譯文、監視器翻拍照片、提款機監視器翻
    拍照片、于○○第三信用合作社餘額證明書等為其主要論據。
四、訊據被告固坦承有持于○○提款卡於前開時間、地點接續提領
    4次3萬元，惟堅詞否認有何以不正方法由自動付款設備取得
    他人之物犯行，辯稱：因平常于○○說錢不夠就去領，我支出
    了60幾萬元的喪葬費，我很自然就去領錢繳信用卡帳單、女
    兒學費及喪葬費，12萬元也不夠，還要跟人家借錢等語。
五、經查：
　　㈠被告與于○○為同居關係，于○○於109年10月5日死亡，被告
      於其死亡後之109年10月14日仍持于○○之提款卡接續提領1
      2萬元等情，為被告所不爭執，並有于○○之餘額證明書、
      往來明細查詢、監視器錄影畫面翻拍照片可證（見他卷第
      63至69、77至79頁），此部分事實應可先予認定。
　　㈡按關於遺產管理、分割及執行遺囑之費用，由遺產中支付
      之，民法第1150條前段定有明文。該條雖未將喪葬費明文
      列為繼承費用之一，但喪葬費乃因繼承事實發生即必須、
      即刻支付之必要費用，並參以遺產及贈與稅法第17條第1 
      項第9 、10款規定可知，被繼承人死亡前未償之債務及被
      繼承人之喪葬費用，應自遺產總額中優先扣除，免徵遺產
      稅，堪認被繼承人之喪葬費用應由遺產負擔。被告固然於
      109年10月14日自于○○帳戶中提領12萬元，然其亦於同年
      月13日支付喪葬費用22萬3,500元、同年月14日支付喪葬
      費用40萬6,000元，有免用統一發票收據及匯款申請書可
      佐（見他卷第147頁），是被告支付喪葬費用之時間與其
      提領款項之時間甚為密接，堪可認定被告提領款項，確係
      為處理後事，尚難謂其就該提領款項之行為，具有為自己
      不法所有意圖。
　　㈢公訴意旨雖認被告未依照遺產繼承程序出示存款人死亡證
      明書、戶籍謄本、遺產稅繳清證明書等可確認為合法繼承
      人之證明資料，其提款動機為何在所不問，無礙其詐欺主
      觀犯意及客觀犯行成立云云（見本院訴字卷第277至280頁
      ）。然查被告自承自100年左右與于○○同居等語（見本院
      訴字卷第107頁），迄于○○過世時已有8、9年，且兩人育
      有一未成年女兒，亦有戶籍謄本可查（見他卷第143頁）
      ，而有一定感情基礎，是兩人同居共財多年，但 于○○為
      極重度身心障礙者之情況已如前述，應可信家中雜務均為
      被告所處理。既然于○○在生前為被告在照顧，其生前授權
      被告處理死後有關喪葬、未繳付帳單等相關事宜，應與常
      情相符。在于○○因故死亡後，最貼身照顧 于○○之被告面
      臨須支付大筆喪葬費用、未繳付之帳單、學費等經濟壓力
      ，該些款項均具有時效性而須立即繳付，性質上即屬民法
      第550條但書所規定「因委任事務之性質不能消滅」之特
      殊委任關係。被告因認于○○平素即委由其處理雜務，在其
      死後仍認自己須幫忙處理該些費用，即 于○○生前授權並
      未因死亡中止，並非無稽。
　　㈣且查在被告提領12萬元後，于○○帳戶內仍有8萬多元，有往
      來明細查詢存卷可佐（見他卷第79頁），被告如有意將 
      于○○存款中飽私囊，自當可將之提領一空。又被告於109
      年10月13日須支付喪葬費用時，其郵局帳戶內僅存139元
      、其中國信託帳戶則有28萬2,323元，有中華郵政股份有
      限公司111年2月11日儲字第111004282號函暨檢附之歷史
      交易清單、中國信託商業銀行股份有限公司111年2月10日
      中信銀字第111224839032770號函暨檢附之存款交易明細
      可證（見本院訴字卷第55至57、63至75頁），餘額均非高
      ，欲支付大額喪葬費用實有困難，況被告所提領之12萬元
      ，相較於其支出之喪葬費62萬9,500元而言比例甚少，應
      確是在自己存款捉襟見肘之餘，提領于○○之部分存款先為
      支應，用途係辦理喪葬與其他必要開銷，難認被告有何不
      法所有意圖，或以不正方法從自動櫃員機盜領于○○財物，
      當不能以刑法第339條之2第1項之罪相繩。
　　㈤查被告與告訴人之對話中，告訴人質之「三信的有跟我聯
      繫上，然後他說他不知道在10月幾號的時候，妳有去提款
      」，被告答稱「是啊」，告訴人稱「像這些動作其實都是
      不被允許的啦」，被告稱「當然是不被允許的，可是我已
      經習慣性去提款然後去繳費」等語，有錄音譯文1份可查
      （見他卷第85頁），固可認被告事後有向告訴人表示知悉
      提款行為有所不當。然該譯文中，被告亦極力向告訴人解
      釋「問題是我是全部都領出來嗎？」、「我只領那個帳單
      的費用」、「我全部的錢，我跟人家借的喪葬費，我已經
      都沒有了，妳叫我......」等語，而解釋其並未提領全額
      ，係因自身款項不足支應，並無不法所有意圖，故從上開
      譯文前後脈絡以觀，無從認被告有自白此部分犯行之意。
六、綜上所述，公訴人所舉各項證據資料不足以證明被告非法由
    自動付款設備取得他人之物犯罪事實達毫無合理懷疑之程度
    ，揆諸首揭規定及說明，即屬不能證明被告此部分犯罪，應
    為被告無罪之諭知。
據上論斷，應依刑事訴訟法第299條第1項前段、第301條第1項前
段，判決如主文。
本案經檢察官陳秉志偵查起訴，檢察官鍾葦怡到庭執行職務。
中　　華　　民　　國　　111 　年　　8 　　月　　9 　　日
                  刑事第一庭    審判長法　官  楊智守
　　　　　　　　　
　　　　　　　　　                    法  官  林  筠
　　　　　　　　　
　　　　　　　　　                    法  官  王奕華
以上正本證明與原本無異。
如不服本判決應於收受判決後 20 日內向本院提出上訴書狀，並
應敘述具體理由。其未敘述上訴理由者，應於上訴期間屆滿後20
 日內向本院補提理由書 (均須按他造當事人之人數附繕本)「切
勿逕送上級法院」。
                                      書記官  莊琬婷
                                      
中　　華　　民　　國　　111 　年　　8 　　月　　9 　　日
附錄本案論罪科刑法條全文：
中華民國刑法第210條
偽造、變造私文書，足以生損害於公眾或他人者，處5年以下有
期徒刑。
中華民國刑法第216條
行使第210條至第215條之文書者，依偽造、變造文書或登載不實
事項或使登載不實事項之規定處斷。
中華民國刑法第214條
明知為不實之事項，而使公務員登載於職務上所掌之公文書，足
以生損害於公眾或他人者，處3年以下有期徒刑、拘役或1萬5千
元以下罰金。